【裁判字號】    88,簡上,259
【裁判日期】    890731
【裁判案由】    排除侵害
【裁判全文】
臺灣高雄地方法院民事判決  八十八年度簡上字第二五九號
    上  訴  人  甲○○○
    被上訴人    乙○○
右當事人間請求排除侵害事件，上訴人對於中華民國八十八年五月十一日本院鳳山簡
易庭八十七年度鳳簡字第六六七號第一審判決提起上訴，本院判決如左：
    主  文
上訴駁回。
第二審訴訟費用由上訴人負擔。
    事  實
甲、上訴人方面：
  一、聲明：（一）原判決廢棄。（二）被上訴人應將坐落高雄縣大寮鄉○○段芎蕉
      腳小段一一七九地號，面積０、００一五公頃地上所起造之鐵架拆除，並將土
      地反還上訴人。（三）第一、二審訴訟費用由上訴人負擔。
  二、陳述：除與原審判決書所載者相同茲予引用外，補稱：
（一）原判決以高雄縣鳳山地政事務所八十七年八月二十日（八七）鳳地所二字第一
      三八四五號函附之土地複丈成果圖及台灣省政府地政處土地測量局八十八年一
      月七日八七地測二字第二一九八四號函附鑑定書及鑑定圖為憑，認被上訴人所
      搭建鐵架屋係坐落高雄縣大寮鄉○○段芎蕉腳小段一一七九之九、一一七九之
      二、一一七九之三、一一七九之八之土地內，並未侵入上訴人所有同地段一一
      七九號土地內，惟查同地段一一七九之二、一一七九之三、一一七九之八地號
      已被高雄縣政府徵收，目前亦已闢為道路，依該鐵皮屋之現狀並未坐落在道路
      上，足見右開複丈成果圖及鑑定圖所測之結果與事實不符，否則為不正確，原
      判決未審酌右揭現狀，僅依右開複丈成果及鑑定圖及違反現實狀況所呈現之事
      實，認定右開鐵皮坐落於道路上，顯與經驗法則有悖。
（二）上訴人委託私人機構之結果，右開鐵皮屋確實坐落於上訴人所有之同地段第一
      一七九號土地上，顯見右開複丈成果圖及鑑定圖並非正確。本件原審及鈞院所
      命地政機關所製作成果圖、鑑定圖，顯然肯定填載不實，自不能為判決之基礎
      ，按上開成果圖、鑑定圖顯然與對造人勾串，故意以已徵收之一一七九之七、
      一一七九之五、一一七九之十、一一七九之二、一一七九之三、一一七九之四
      、一一七九之八號土地並開闢為道路已不存在之地籍圖為測量基準，而填載不
      實謂被上訴人所蓋鐵皮屋未逾越上訴人所有一一七九號土地。雖上開鑑定圖出
      現圖根點、控制點，然查，前開圖根點、控制點經都市重劃後已有變動，如今
      僅存有都市計劃委員會合法製定道路中心基點，為都市計劃委員會制定之道路
      中心基點測量結果，被上訴人無權占用上訴人所有一一七九號土地之鐵皮屋並
      不在道路之上，此觀拓寬後三隆路為二十公尺之道路為鄉公所、縣政府所核定
      。已中心點測量，左右各為十公尺，此有附卷照片可稽，如被上訴人之鐵皮屋
      是蓋在道路上豈可能有足十公尺。又上開成果圖、鑑定圖顯然不實，未實際測
      量，原審及鈞院所命之地政機關，始終不敢公開測出被上訴人鐵皮屋現況佔用
      面積多少，佔用道路面積為何，顯有迴護之嫌，參以政府欲開闢幾公尺之道路
      ，需徵收多少土地，有一定之規劃設計製圖施工，豈可能徵收之土地未開闢道
      路而由被上訴人蓋鐵皮屋於上之之理，拓寬寬度為二十公尺，且道路二十公尺
      已完全使用而無剩餘土地，依據地籍圖現有存在三筆土地，再依民間機構文欽
      工程公司所測計算面積被上訴人侵占有十七點四五平方公尺，足證上開地政機
      關複丈成果圖為不實際而作未拓寬實施之依據，況依現場目測，被上訴人之鐵
      皮屋並非蓋在已開闢之道路上，足證地政機關之成果圖不可採。
  三、證據：援用原審之立證方法，另提出八八建局都線字第八三一四號行文表、建
      築指示圖一件、省住都局南區施工隊０四八七號函、大寮鄉公所三二一六號函
      、關係位置放大略圖、存證信函、照片、複丈成果圖、分區使用證明等為證。
乙、被上訴人方面：
  一、聲明：如主文所示。
  二、陳述：除與原審判決書所載者相同茲予引用外，補稱：
      所有之土地為伊於七十九年間買下，後來道路拓寬後僅餘現狀，沒有佔到上訴
      人之地，可能有佔到公有地。
  三、證據：援用原審之立證方法。
丙、本院依職權函請高雄市政府指定轄區內地政事務所測量，而由高雄市前鎮地政事
    務所會同勘測。
    理  由
一、本件上訴人起訴主張：坐落高雄縣大寮鄉○○段芎蕉腳小段一一七九地號土地（
    下稱系爭土地）為上訴人所有，詎被上訴人無合法權源，竟於系爭土地上起造鐵
    皮屋下稱系爭鐵皮屋），起初整地準備搭建時，即為上訴人發現，經勸告而不終
    止，猶繼續施工，並要求上訴人聲請地政機關複丈，嗣經複丈結果再確認被上訴
    人越界建築，上訴人乃以存證信函催告停工亦不置理，又經鄉公所調解亦無效，
    被上訴人繼續起造房屋。又依地政機關之測量成果圖所示被上訴人鐵皮屋所座落
    之一一七九－二及一一七九－三號土地，以及同段一一七九－四、一一七九－八
    號土地均已為高雄縣政府徵收；既然土地徵收補償、地上物拆除及道路拓寬工程
    均已實施完畢，不可能未被作為道路用地，反而竟為被上訴人蓋房子。對於高雄
    縣鳳山地政事務所八十七年八月十日所為複丈成果圖，以及台灣省政府地政處土
    地測量局八十七年十二月七日所為鑑定結果與鑑定圖均否認其正確性。因為上述
    之測量或鑑定結果，均認為被上訴人所有系爭鐵皮屋並非侵占上訴人土地，反說
    是侵占公有道路地，這與事實完全不符。系爭鐵皮屋緊臨公設排水溝建築，而排
    水溝就是公私有土地之明顯界線，排水溝一邊是公路，一邊就是私有土地；被上
    訴人鐵皮屋既緊臨排水溝建築，顯然是建在私有土地上而不可能是建在公有土地
    上，故被上訴人搭蓋之鐵皮屋必有侵占上訴人之土地，爰提起本訴。
    被上訴人則辯稱：未侵占上訴人之土地，經多次測量均未佔用等語。
二、按所有人對於無權占有或侵奪其所有物者，得請求返還之。對於妨害其所有權者
    ，得請求除去之。有妨害其所有權之虞者，得請求防止之，民法第七百六十七條
    定有明文。經查，被上訴人所搭建之鐵皮屋坐落之位置，先經原審囑託高雄縣鳳
    山地政事務測量，測量結果該鐵皮屋係坐落於如附圖一所示高雄縣大寮鄉○○段
    芎蕉腳小段一一七九之九、一一七九之二、一一七九之三、一一七九之八地號之
    土地內，並未侵入上訴人所有同地段一一七九號土地內，此有高雄縣鳳山地政事
    務所八十七年八月二十日  (八七)鳳地所二字第一三八四五號函附之土地複丈成
    果圖可稽。後經原審再囑託台灣省政府地政處土地測量局測量，經以精密電子測
    距經緯儀在系爭土地附近週圍補設圖根導線點，並經計算檢核閉合後，作為測量
    區之控制點，然後依各導根點為基點，依據本院囑託事項分別施測系爭土地及附
    近各界址點，並計算其坐標值輸入電腦，再將各界址點以自動繪圖儀展繪於鑑測
    原圖上  (與地籍圖同比例尺：一仟二佰分之一)，復依據鳳山地政事務所保管之
    地籍圖謄繪本案有關土地地籍圖經界線，與前項成果核對檢核後測定於鑑測原圖
    上，經鑑測結果，系爭鐵皮屋並無超越上訴人所有同地段一一七九號範圍內土地
    ，此有台灣省政府地政處土地測量局八十八年一月七日八七地測二字第二一九八
    四號函附鑑定書及鑑定圖可憑。另經兩造同意由本院囑託高雄市政府指定轄區內
    地政事務所測量，而後由高雄市前鎮地政事務所會同本院勘測，測量結果被上訴
    人所有之系爭鐵皮屋並未逾越上訴人所有之系爭土地，此有高雄市前鎮地政事務
    所八十八年九月二十九日八八高市地鎮二字第六三三七號函附之土地複丈成果圖
    可稽，足證本件系爭鐵皮屋經多次勘測，並未佔用上訴人所有之系爭土地。
三、上訴人雖陳稱前開鑑定圖及勘測圖均未以道路中心為繪測基準，故有繪測不實之
    嫌，況依目測系爭系爭鐵皮屋並未佔用道路云云，然按道路中心基點為開闢道路
    之基準點，並非系爭土地及周邊土地之中心點，況依據上訴人所陳之道路，本涵
    蓋多筆土地，且道路曲直不一，此由上訴人所提出之高雄縣都市計劃土地使用分
    區證明書即足參照，而上訴人所稱之三隆路究係坐落何筆土地，是否使用全部之
    計劃道路用地，並未經實際鑑測，無法得知詳情，況此亦與本案無關，故自非能
    以目測而認定系爭鐵皮屋未佔用道路用地，即認有佔用上訴人所有之系爭土地，
    又本案經多次繪測，並有台灣省政府地政處土地測量局測量局以最精密電子測距
    經緯儀繪測，經互核均一致，自非能以上訴人之目測或私人測量公司所為之測量
    即推翻前開合法之測量機構所為之鑑測結果。上訴人空言否認前揭三次測量之正
    確性，委不足採，至上訴人所稱計劃道路用地不可能為被上訴人所佔用，此要屬
    另一問題，與本案無關而非本院所能審酌。
四、綜上所述，被上訴人搭蓋之鐵皮屋既未佔用上訴人所有之系爭土地內，則上訴人
    提起本件訴訟請求被上訴人應將系爭土地內所起造之系爭鐵皮屋拆除，並將土地
    返還上訴人，即屬無理由，原審為上訴人敗訴之判決並無不合，應予維持，上訴
    意旨求為廢棄改判，尚難准許，應予駁回。本件事證已臻明確，兩造其餘攻擊防
    禦方法，自毋庸再行斟酌，併此敘明。
五、據上論結，本件上訴為無理由，依民事訴訟法第四百三十六條之一第三項、第四
    百四十九條第一項第七十八條，判決如主文。
中      華      民      國    八十九    年      七      月    三十一    日
                              臺灣高雄地方法院民事庭
~B審判長法官  陳嘉惠
~B法      官  陳嘉惠
~B法      官  陳嘉惠
右為正本係照原本作成。
本判決不得上訴。
~B法院書記官  王雯郁
中      華      民      國    八十九    年      七      月    三十一    日


司法院資訊處製作；財團法人民間司法改革基金會備份。
